【裁判字號】    99,易,194
【裁判日期】    990730
【裁判案由】    恐嚇
【裁判全文】
臺灣基隆地方法院刑事判決               99年度易字第194號
公  訴  人  臺灣基隆地方法院檢察署檢察官
被      告  乙○○
選任辯護人  趙建和律師
上列被告因恐嚇案件，經檢察官提起公訴（99年度偵字第320號），
本院判決如下︰
    主  文
乙○○以脅迫使人行無義務之事，處有期徒刑肆月，如易科罰金
，以新台幣壹仟元折算壹日。
    犯罪事實
一、緣甲○○於民國97年12月間某日於臺北市○○區○○街272
    號ＱＳ造型沙龍美髮院結識設計師蕭姵盈（已婚，配偶為乙
    ○○），兩人進而發生性行為。乙○○於98年3 月19日晚間
    知悉其妻蕭姵盈與甲○○發生性行為後，乃欲找甲○○主張
    法律上之賠償責任（主觀上並無不法所有之意圖），遂於翌
    日（3月20日）凌晨0時許，以蕭姵盈所持門號為「0000-000
    000」之電話撥打甲○○所持用「0000- 000000」 電話，告
    知其已悉上情，要求甲○○迅予出面解決，甲○○乍聞乙○
    ○索賠電話，驚嚇之餘，竟未及時提出賠償方案，乙○○見
    甲○○態度消極，怒由心起，遂基於使人行無義務之事之犯
    意，於電話中向甲○○恫稱：其知悉甲○○之住址、工作地
    點及車號等個人資料、在臺北也有認識的人，命甲○○於二
    日內處理，若未處理，即要其一隻腳及一隻手等語，使甲○
    ○心生畏懼；續於同年月22日下午5時許迄至同日晚間9時止
    ，乙○○再以其所持用門號為「0000-000000」 多次撥打甲
    ○○前開門號，要求甲○○當日即至基隆處理賠償事宜，阮
    宏彬本以工作為由推託，乙○○乃承前犯意，於通話中對甲
    ○○恫嚇稱：「你讓我很抓狂，沒給我信哦，你很皮喔」、
    「別躲了！你躲避不了，你也沒有地方可躲！你很好幹」、
    「你給我試試看！別惹火我..若惹火我，你會更難過，惹火
    我，我就一條一條的利息加進去，你給的試試看」、「我很
    忍耐兩天給你想了喔，如果是以前，我早跑到你那裡了」、
    「那給我去找你，你著死得很難看」、「你頭路還要吃嗎？
    」，「好，沒關係，你頭路不要吃了，我整個濱江市場找到
    翻過來也要找到你」、「你會怕嗎？沒關係，你要我去找你
    ，不要基隆，那你家裡好了，去你汐止的家好嗎？你也羞愧
    ，怕羞愧，那叫你父母出來也是可以」等語，暗示甲○○若
    未於當日出面賠償，將對甲○○或其父母之人身安全有所不
    利，使甲○○心生畏懼，不敢違逆其意，乃於同日晚間9時
    許，趕赴基隆火車站附近，乙○○即向甲○○索賠新台幣（
    下同）30萬元，甲○○因乙○○上開脅迫行為，已心生畏懼
    ，為免有所不測，僅得依乙○○之要求簽立同意以30萬元和
    解意旨之和解書及簽發面額為30萬元之本票1張，交予乙○
    ○收執。
二、案經甲○○訴由臺北市政府警察局信義分局報告臺灣臺北地
    方法院檢察署呈請臺灣高等法院檢察署令轉臺灣基隆地方法
    院檢察署檢察官偵查起訴。
    理  由
一、證據能力：
 (一) 按被告以外之人於審判外之言詞或書面陳述，除法律有規定
    者外，不得作為證據；被告以外之人，於偵查中向檢察官所
    又為之陳述，除顯有不可信之情況者外，得為證據；被告以
    外之人於審判外之陳述，雖不符前4 條之規定，而經當事人
    於審判程序同意作為證據，法院審酌該言詞陳述或書面陳述
    作成時之情況，認為適當者，亦得為證據。當事人、代理人
    或辯護人於法院調查證據時，有第159 條第1 項不得為證據
    之情形，而未於言詞辯論終結前聲明異議者，視為有前項之
    同意，刑事訴訟法第159 條第1 項、第159 條之1 、第159
    條之5 分別定有明文，經查：
  1.證人蕭姵盈於警詢所證內容固係屬被告以外之人於審判外之
    陳述，惟上開證據經本院於審判程序中提示予被告、辯護人
    並告以要旨，經被告、辯護人表示無意見，且未聲明異議，
    又本院審酌上開證人警詢筆錄之記載，亦俱無「任意性」或
    「信用性」違反，而顯然不適當之情形，應依刑事訴訟法第
    159條之5規定意旨，認有證據能力；至證人甲○○於警詢所
    證內容係屬被告以外之人於審判外之陳述，且辯護人、被告
    於本院準備程序中亦主張證人甲○○於警詢時之證述無證據
    能力，不同意該證述內容作為認定本案犯罪事實之證據，而
    證人甲○○嗣於檢察官偵訊時已到庭作證，且於本院審理時
    亦到庭證述明確，是其於警詢時之證言即非證明被告犯罪之
    必要證據，是揆諸前揭規定，證人甲○○於警詢時之證言自
    不得作為證據。
  2.證人甲○○於偵查中所為之證述，屬被告以外之人於審判外
    之言詞陳述，惟檢察官係國家公務員，代表國家偵查犯罪，
    實行公訴，而實務運作時，檢察官向被告以外之人所取得之
    陳述，原則上均能遵守法律規定，不致違法取供，其可信度
    極高，此外，復無其他顯不可信情況，而證人亦經依法具結
    在案，是就該審判外之言詞陳述，應認依刑事訴訟法第159
    條之1第2項具有證據能力。
 (二) 次按，私人之錄音、錄影之行為所取得之證據，應受刑法第
    315 條之1 與通訊保障及監察法之規範，私人違反此規範所
    取得之證據，固應予排除。惟依通訊保障及監察法第29條第
    3款之規定「監察者為通訊之一方或已得通訊之一方事先同
    意，而非出於不法目的者，不罰」，通訊之一方非出於不法
    目的之錄音，所取得之證據，即無證據排除原則之適用。本
    案告訴人甲○○側錄其與被告對話之錄音，該錄音光碟係由
    通訊之一方所錄製，其錄音之目的乃係為保障己身之人身安
    全，且該錄音光碟經臺灣基隆地方法院檢察署檢察官於偵查
    中依職權勘驗，勘驗結果與卷附錄音譯文（99年度偵字第32
    0號卷第9頁至第14頁）相符，有99年3月4日偵訊筆錄可徵，
    復被告亦不否認該所錄對話為其與甲○○之通話內容，是該
    錄音光碟當非違法取得，亦無偽造或變造，自應有證據能力
    。
  (三)卷附之和解書及本票影本、中華電信股份有限公司通話明細
    清單則屬非供述證據，而經審酌其取得之情況，並無違背法
    定程序取得之情形，依刑事訴訟法第158 條之4 之反面解釋
    ，應認具有證據能力，而得為本案之證據。
二、事實認定：
    訊據被告乙○○固坦承其98年3月22日下午5時許迄至同日晚
    間9時止，曾以己所持用門號為「0000-000000」之電話多次
    撥打甲○○所持用「0000-000000」 之門號，並曾為偵查卷
    附錄音譯文所示之對話，惟矢口否認有何脅迫情事，辯稱：
    伊係因告訴人甲○○與伊配偶蕭姵盈相姦，不法侵害伊之人
    格權，始於98年3 月21日凌晨打電話找甲○○理論，詢問要
    如何解決，並給甲○○兩天時間考慮，雙方因而約在98年3
    月22日下午6 時在基隆見面協商，而在電話中，因情緒有時
    激憤，難免有情緒性字眼，伊只是要甲○○像個男子漢，並
    無揚言要對被告不利，且當日下午7 時許，甲○○也有至台
    北市信義分局福德派出所報案，報案後，甲○○續與伊約在
    基隆火車站門口談論和解事宜，雙方就和解條件談妥後，始
    簽立和解書並由甲○○簽下本票，而伊也沒有在98年3 月20
    日凌晨0時許，以蕭姵盈所持用之「0000-000000」電話撥打
    電話甲○○，說知道甲○○的住址、工作地點等個人資料，
    若甲○○躲避，要其一隻手一隻腳等恫嚇性言語云云，經查
    ：
  (一)被告於知悉其妻蕭姵盈與告訴人甲○○發生性行為後，曾於
    98年3 月22日下午5 時許迄至同日晚間9 時止，以己所持用
    門號為「0000-000000」之電話多次撥打甲○○所持用「000
    0-000000」門號，並於電話中對告訴人甲○○稱「你讓我很
    抓狂，沒給我信哦，你很皮喔」、「別躲了！你躲避不了，
    你也沒有地方可躲！你很好幹」、「你給我試試看！別惹火
    我..若惹火我，你會更難過，惹火我，我就一條一條的利息
    加進去，你給的試試看」、「我很忍耐兩天給你想了喔，如
    果是以前，我早跑到你那裡了」、「那給我去找你，你著死
    得很難看」、「你頭路還要吃嗎？」，「好，沒關係，你頭
    路不要吃了，我整個濱江市場找到翻過來也要找到你」、「
    你會怕嗎？沒關係，你要我去找你，不要基隆，那你家裡好
    了，去你汐止的家好嗎？你也羞愧，怕羞愧，那叫你父母出
    來也是可以」等語等情，業據證人甲○○證述明確，並有98
    年3 月22日下午5 時許迄至同日晚間9 時止通話內容之錄音
    光碟暨譯文（99年度偵字第320 號卷第9 頁至第14頁）附卷
    可佐，而上開錄音光碟於偵查中經檢察官勘驗後，其內容亦
    核與卷附譯文內容相符（參同上偵卷第33頁偵訊筆錄），被
    告亦承認所錄內容為其與證人甲○○之通話無訛，足徵被告
    於98年3 月22日下午5 時許迄至同日晚間9 時止確有於電話
    中向證人甲○○為上開恫嚇性言語無誤；再告訴人甲○○於
    同日晚間9 時許依約至基隆火車站附近與被告見面，被告乃
    向告訴人索賠30萬元，告訴人因而簽立簽立同意以30萬元和
    解之和解書及簽發面額為30萬元之本票1 張，交予乙○○收
    執乙節，亦據證人甲○○證述綦詳，並有卷附和解書影本、
    本票影本（臺灣臺北地方法院檢察署98年度他字第5017號卷
    第5頁至第7頁）各乙紙在卷可參，堪以認定。
  (二)被告固辯稱：伊係在98年3 月21日凌晨打電話找甲○○理論
    ，詢問要如何解決，並給甲○○兩天時間考慮，並未於3 月
    20日凌晨0 時許，以蕭姵盈所持用的門號撥打告訴人的電話
    ，也沒有說伊知悉甲○○之住址、工作地點及車號等個人資
    料、在臺北也有認識的人，要甲○○於二日內處理，若未處
    理，即要其一隻腳及一隻手的話云云，然查：證人甲○○於
    偵查中具結證稱：98年3 月20日凌晨，乙○○打電話向伊表
    示，伊知道伊與蕭姵盈有染，給伊二天時間處理，並說他知
    道伊的地址、工作地點及車號，在台北也有認識的人，如果
    伊跑掉，要伊一隻手、一隻腳，當時伊很害怕等語（99年度
    偵字第320 號卷第32頁、第42頁）；於本院審理中則結證稱
    ：被告第一次打電話給伊是使用蕭姵盈的門號，是在98年3
    月19日晚間跨過12時，所以應該是98年3 月20日的凌晨，因
    為他使用的是蕭姵盈的電話，所以伊才會接，而在該通電話
    中，被告說他知道伊跟蕭姵盈的事情，問伊要不要解決，如
    果不解決就要伊斷手斷腳，還說知道我家住哪裡，開什麼車
    子等語（本院99年7 月20日第5 頁、第13頁），而被告於98
    年6 月10日警詢之初亦陳稱：「（你是否曾在98年3 月21日
    凌晨打電話給甲○○告知你已經知道他跟你老婆有染（通姦
    ）的事情？）我有打電話給他，告知他我已經知道他跟我太
    太發生性關係了，但時間應該是在3 月19日晚間快到20日凌
    晨左右」（臺灣臺北地方法院檢察署98年度他字第5017號卷
    第26頁）、於本院審理中亦陳稱：如果告訴人準時出現，伊
    就不會說出對告訴人不利的話，而且這也是『兩天前』告訴
    人已經答應伊的事情，怎麼可以以工作推託等語（參本院99
    年7 月20日審理筆錄第22頁），再佐以證人蕭姵盈於98年6
    月10日警詢時亦證稱：「（你稱沒有跟乙○○共謀對甲○○
    恐嚇取財，但根據乙○○指稱，你跟乙○○是共謀，因為他
    在3 月22日晚上赴約前，曾接到你蕭姵盈曾打的電話，在電
    話中他曾問你（這是什麼情況）當時你即回他說，事情被你
    老公知道了，然後叫甲○○直接跟你老公乙○○談....）我
    是有在他們和解之前打電話給他，我當時有跟甲○○講說，
    事情我老公知道了，叫他直接跟我老公談」、「（你是否知
    道丈夫乙○○是於何時發現甲○○與你二人發生親密關係？
    ）我是主動跟我老公講的，講的時間我忘記了。當時是我老
    公乙○○知道我跟甲○○發生關係後，他『馬上』打電話給
    甲○○..」（參臺灣臺北地方法院檢察署98年度他字第5017
    號卷第20頁），由證人甲○○、蕭姵盈及被告之供述可知，
    被告於知悉證人甲○○與蕭姵盈發生性關係後，係由證人蕭
    姵盈先撥打電話給甲○○，告知甲○○，其夫即被告乙○○
    已知悉彼二人發生性關係之事，緊接由被告與證人甲○○續
    為通話，被告乃於電話中向證人甲○○表示給甲○○二天時
    間處理，並向甲○○表示其知悉甲○○之地址、工作地點及
    車號，且在台北也有認識的人，如果甲○○跑掉，要甲○○
    一隻手、一隻腳等恫嚇性言語，是被告辯稱其於98年3 月20
    日凌晨0 時許未以其妻蕭姵盈所持用之門號與證人甲○○通
    話，顯然不實，復佐以被告乃係於98年3月22日下午5時起續
    以多通電話催促證人甲○○於當日必須至基隆見面解決事情
    ，並於本院審理中陳稱：如果告訴人準時出現，伊就不會說
    出對告訴人不利的話，而且這也是『兩天前』告訴人已經答
    應伊的事情，益徵被告於98年3月22日之二日前（即3月20日
    ）即曾與告訴人甲○○聯繫過，是被告辯稱伊僅有在98年3
    月21日凌晨打電話給告訴人云云，並不足採，而證人甲○○
    上開所證通話情節，堪以採信。
  (三)又被告於98年3 月22日下午5 時許至晚間9 時止，以其所持
    用之「0000-000000」電話多次撥打甲○○所持用之「0000-
    000000」門號，並於通話中曾對告訴人陳稱「你讓我很抓狂
    ，沒給我信哦，你很皮喔」、「別躲了！你躲避不了，你也
    沒有地方可躲！你很好幹」、「你給我試試看！別惹火我..
    若惹火我，你會更難過，惹火我，我就一條一條的利息加進
    去，你給的試試看」、「我很忍耐兩天給你想了喔，如果是
    以前，我早跑到你那裡了」、「那給我去找你，你著死得很
    難看」、「你頭路還要吃嗎？」、「好，沒關係，你頭路不
    要吃了，我整個濱江市場找到翻過來也要找到你」、「你會
    怕嗎？沒關係，你要我去找你，不要基隆，那你家裡好了，
    去你汐止的家好嗎？你也羞愧，怕羞愧，那叫你父母出來也
    是可以」等語，業據認定如前（參二、(一)），被告雖辯稱：
    伊係一時氣憤始為情緒性言語，辯護人亦為被告辯護稱：被
    告係上開陳詞之目的，僅係催促甲○○出面解決問題，要甲
    ○○像個男子漢，不要藏頭縮尾，並無脅迫之意，且所約見
    面地點乃係基隆火車站，告訴人也有於報警，顯然亦未心生
    畏懼云云，惟查：證人甲○○於98年3月20日凌晨0時許，因
    聽聞被告於通話中陳稱：「其知悉甲○○之住址、工作地點
    及車號等個人資料、在臺北也有認識的人，命甲○○於二日
    內處理，若未處理，即要其一隻腳及一隻手等」後，因心生
    畏懼，其後乃就其與其與被告之通話進行錄音，續於98年3
    月22日下午5時至9時止，接獲被告來電時，被告又稱：「你
    讓我很抓狂，沒給我信哦，你很皮喔」、「別躲了！你躲避
    不了，你也沒有地方可躲！你很好幹」、「你給我試試看！
    別惹火我....若惹火我，你會更難過，惹火我，我就一條一
    條的利息加進去，你給的試試看」、「我很忍耐兩天給你想
    了喔，如果是以前，我早跑到你那裡了」、「那給我去找你
    ，你著死得很難看」、「你頭路還要吃嗎？」，「好，沒關
    係，你頭路不要吃了，我整個濱江市場找到翻過來也要找到
    你」、「你會怕嗎？沒關係，你要我去找你，不要基隆，那
    你家裡好了，去你汐止的家好嗎？你也羞愧，怕羞愧，那叫
    你父母出來也是可以」等語，而細鐸上開言語，乃係對告訴
    人或其父母之人身安全所有危害之暗示，而證人甲○○於偵
    查中亦證稱：乙○○打電話向伊表示，知道伊與蕭姵盈有染
    ，給伊二天時間處理，並說他知道伊的地址、工作地點及車
    號，在台北也有認識的人，如果伊跑掉，要伊一隻手、一隻
    腳，當時伊很害怕，22日下午5時許，乙○○又打給伊，叫
    伊到基隆找他，伊先推託，後來到福德派出所備案，後來改
    約在基隆火車站，晚上9點多，伊到火車站，乙○○要求30
    萬元，伊怕乙○○找伊麻煩及傷害伊，才同意簽和解書及本
    票等語（99年度偵字第320 號卷第32頁、第33頁），再衡以
    告訴人甲○○與被告因前開婚外情之問題而交惡，被告出此
    恫嚇言語，告訴人自然會擔心、畏懼被告果真為其脅迫內容
    之行動，客觀上已足使一般接受上開惡害通知者人心中感覺
    到害怕、恐懼，且證人甲○○於本院審理中亦結證稱：伊當
    天於晚間7 時許，有至福德派出所報案，伊跟警察說發生這
    個事情，對方找伊過去，但是對方找伊去基隆，伊沒有辦法
    過去，想請被告來派出所等語（本院99年7 月20日審判筆錄
    第8 頁），而衡以常情，倘告訴人未因被告之上開言詞心生
    畏懼，則應當不致自曝其短，將己與有夫之婦發生性關係之
    事告知警察，而尋求協助，確保己身安全，益徵告訴人確實
    亦因被告之上開脅迫行為，而心生畏懼無訛。
  (四)又證人甲○○於本院審理中具結證稱：伊於晚間9 點多到基
    隆火車站，與被告談到12點，這3 小時內伊有跟被告討價還
    價，但是因之前被告於電話中跟伊通話的對話內容，已經造
    成伊心裡的陰影，被告在電話中有提到要斷手斷腳這類的話
    ，且伊主觀上認為若沒有答應被告的要求，可能會對自己有
    不利的影響，因此才會答應被告所提出的和解金額而簽立和
    解書及本票，而伊也是為了保護自己的人身安全，才刻意在
    和解書上載明乙○○不得對伊有人身安全傷害等語（本院99
    年7 月20日審理筆錄第15頁），再佐以卷附和解書上所載「
    安全方面乙○○先生不得有其他要求以及本人甲○○人身安
    全傷害」之條款可知，證人甲○○確係被告之上開脅迫行為
    ，始同意被告所提30萬元之和解金請求並簽立本票甚明。而
    被告雖辯稱：當日在基隆火車站之談判時，過程係平和的，
    和解金額係雙方同意的云云，惟證人甲○○係因被告上開脅
    迫行為，心生畏懼，乃順從被告所提之和解金額而簽立和解
    書及本票，業據證人甲○○證述如前，且衡以常理，倘證人
    甲○○未害怕拒絕被告之要求，會有所不測，大可於和解金
    額無法談攏時，即先行離去，擇日再行協商，何必於被告堅
    持索賠30萬元之情況下，與被告周旋長達3 小時，最終亦僅
    得依被告之要求而以30萬元和解，並簽立本票，是被告辯稱
    ：告訴人並非因其脅迫行為，而簽立和解書、本票云云，要
    非可採。
  (五)綜上所述，被告以脅迫使告訴人甲○○行無義務之事，事證
    已甚明確，應依法論科。
三、論罪科刑
  (一)按刑法第305 條之恐嚇危害安全罪，係指單純以將來加害生
    命、身體、自由、名譽、財產之事，恐嚇他人致生危害於安
    全者而言，如對於他人之生命、身體等，以現實之強暴、脅
    迫手段加以危害要挾，使人行無義務之事或妨害人行使權利
    ，即應構成刑法第304 條之強制罪，縱有恐嚇行為，亦僅屬
    犯強制罪之手段，無更論以恐嚇危害安全罪之餘地（最高法
    院84年台非字第194 號、93年台上字第3309號判決意旨參見
    ）。查被告乙○○係以現實之脅迫手段對於告訴人甲○○之
    人身安全加以要挾，其目的在於迫使甲○○依照被告所要求
    之索賠金額簽立和解書及本票，而行無義務之事，所為應係
    構成強制罪。是核被告乙○○所為，係犯刑法第304條第1項
    之強制罪。公訴意旨固認：被告於98年3月20日、98年3月22
    日於電話中所為恫嚇性言語，乃涉犯刑法第305條之恐嚇罪
    ，而應分論併罰等語，惟被告於98年3月20日及98年3月22
    日接續所為之恫嚇性言語，乃係為迫使甲○○依照其所要求
    之索賠金額，以簽立和解書及本票，使告訴人行無義務之事
    ，此與恐嚇危害安全罪僅係為將來惡害之通知尚屬有間，惟
    此與起訴社會基本事實既屬相同，爰依法變更起訴法條。
  (二)爰審酌被告並無前科，素行尚稱良好，有臺灣高等法院被告
    前案紀錄表乙份在卷足憑，本案係因告訴人甲○○與被告之
    妻蕭姵盈發生性行為乙事，乃使被告對告訴人心生不滿，為
    彌補損害，因而出言恫嚇，要求甲○○依其索賠金額和解、
    並簽本票，暨衡及其犯罪之手段，所為危及甲○○之人身安
    全，對其內心已造成相當恐懼，並考量被告犯後猶否認犯行
    等一切情狀，量處如主文所示之刑，並諭知易科罰金之折算
    標準；再辯護人固請求本院勘驗卷附之告訴人與被告通話之
    錄音光碟，惟查：該錄音光碟業據檢察官於偵查中依職權勘
    驗，勘驗結果其通話內容亦核與卷附譯文內容相符，有臺灣
    基隆地方法院檢察署99年3月4日訊問筆錄在卷可參，而檢察
    官於勘驗該錄音光碟時，被告及辯護人均係在場，且對勘驗
    結果，均未表示意見，復被告就錄音內容為其與告訴人甲○
    ○之通話乙節，俱無爭執，故而，辯護人所陳請求勘驗錄音
    光碟內容，再行查明譯文內容是否真實乙節，顯無調查之必
    要，併予敘明。
據上論斷，應依刑事訴訟法第299 條第1 項前段、第300 條，刑
法第304 條第1 項、第41條第1 項前段，刑法施行法第1 條之1
，判決如主文。
本案經檢察官丙○○到庭執行職務。
中    華    民    國    99    年    7     月    30    日
                  刑事第五庭審判長法    官    齊  潔
                                  法    官    王慧惠
                                  法    官    周霙蘭
以上正本證明與原本無異。
如不服本判決應於收受送達後10日內向本院提出上訴書狀，並應
敘述具體理由；其未敘述上訴理由者，應於上訴期間屆滿後20日
內向本院補提理由書(均須按他造當事人之人數附繕本)「切勿逕
送上級法院」。
中    華    民    國    99    年    7     月    30    日
                                  書 記 官    莊智凱
附錄論罪法條：
中華民國刑法第304條
（強制罪）
以強暴、脅迫使人行無義務之事或妨害人行使權利者，處 3 年
以下有期徒刑、拘役或 3 百元以下罰金。
前項之未遂犯罰之。

司法院資訊處製作；財團法人民間司法改革基金會備份。
